【裁判字號】    98,家訴,46
【裁判日期】    980415
【裁判案由】    給付扶養費
【裁判全文】
臺灣桃園地方法院民事判決              98年度家訴字第46號
原      告  乙○○
            甲○○
            丙○○
共      同
法定代理人  丁○○
共      同
訴訟代理人  施小凡律師
被      告  戊○○
上列當事人間請求給付扶養費事件，本院於民國98年03月16日言
詞辯論終結，判決如下：
    主      文
被告應自民國九十七年十一月二十五日起至原告乙○○（民國○○
年○○月○○日生）、甲○○（民國○○年○○月○○日生）、丙○○（民
國○○年○○月○○日生）三人分別成年時止，按月各給付原告每人各
新台幣肆仟伍佰元。
訴訟費用由被告負擔五分之四，餘由原告負擔。
本判決第一項部分，於原告乙○○、甲○○、丙○○各得請求新
台幣壹萬捌仟元之範圍內，各得假執行。
    事實及理由
一、原告起訴主張略以：原告乙○○（男，民國○○年○○月○○日生
    ）、甲○○（男，民國○○年○○月○○日生）、丙○○（女，民
    國○○年○○月○○日生）等3 人之母親即被告戊○○與原告法定
    代理人丁○○（即原告之父親）前於96年12月14日協議離婚
    ，原約定原告乙○○（長子）由丁○○監護，甲○○（次子
    ）、丙○○（長女）則由被告監護，嗣於97年11月25日，復
    重新約定原告甲○○、丙○○亦均由丁○○監護。按因被告
    自97年11月25日起均未負擔前揭三名子女即原告之扶養費，
    爰依法請求被告自97年11月25日起至原告3 人分別成年時止
    ，按月給付原告3 人各新台幣（下同）5 千元之扶養費。並
    聲明：被告應自97年11月25日起至原告分別成年時止，按月
    給付原告乙○○、甲○○、丙○○3 人各5 千元等語。
二、被告抗辯略以：
  (一)於被告監護原告甲○○（次子）、丙○○（長女）期間，小
    孩都有跟父親（即原告法定代理人丁○○）聯絡，但小孩父
    親常常帶走小孩卻未告知被告，有一次被告父親生日，被告
    事先跟小孩講好要跟阿公吃飯，但當天被告回到家卻找不到
    小孩，被告打電話給原告法定代理人，他卻掛我電話四、五
    次，結果被告只好自己回父母家。後來我跟小孩說：為何講
    好了怎麼還去爸爸那邊，也都不跟我說一聲，當時我在氣頭
    上，就說我養你們有什麼用，你們都不聽我的話，後來我跟
    小孩起衝突，小孩就跟爸爸聯絡，之後小孩就跟我說爸爸要
    養他們，因為當時我在氣頭上，就答應把監護權、扶養權給
    丁○○，隔天就去辦登記、幫小孩轉學。
  (二)被告認為原告法定代理人當初既然說要養（監護）小孩，就
    應該自己負擔扶養費，不能事後又來向被告請求分擔扶養費
    ，且當初被告自己養（監護）小孩的時候，也沒有向他要扶
    養費。當初在原告法定代理人離開後的2 年期間，小孩都是
    由被告自己扶養，所以被告認為原告法定代理人應該從2 年
    以後才能向被告請求小孩的扶養費。又被告目前月薪21,000
    元，每月房租收入7,500 元，另每月需繳車貸1 萬元，共30
    期，是從98年03月開始繳納，故被告無力負擔原告所請求之
    扶養費金額。且兩造長子現在是自己負擔學費、生活費，不
    應該向被告請求扶養費。
  (三)聲明：駁回原告之訴。
三、原告主張：原告母親即被告戊○○與原告父親丁○○前於96
    年12月14日協議離婚，原約定原告乙○○（長子）由丁○○
    監護，甲○○（次子）、丙○○（長女）則由被告監護，嗣
    於97年11月25日，復重新約定原告甲○○、丙○○亦均由丁○○監護等情，業據提出戶籍謄本、監護權轉移同意書等在
    卷為憑，並為被告所不爭執，足信為真。又原告主張：被告
    自97年11月25日起即未負擔原告之扶養費用一節，亦為被告
    所不爭執，亦足信為真。
四、再者，原告主張：被告應自97年11月25日起至原告分別成年
    時止，按月負擔每名子女各5 千元之扶養費一節，則為被告
    所爭執，並以前詞置辯。經查：
  (一)按父母對於未成年子女之扶養義務，不因結婚經撤銷或離婚
    而受影響；受扶養權利者，以不能維持生活而無謀生能力者
    為限；而扶養之程度，應按受扶養權利者之需要負擔；負扶
    養義務者有數人而其親等同一時，應各依其經濟能力，分擔
    義務，民法第1116條之2 、第1117條第1 項、第1119條、分
    別定有明文。查原告乙○○（○○年○○月○○日生）、甲○○（
    ○○年○○月○○日生）、丙○○（○○年○○月○○日生）3 人均尚未
    成年，有戶籍謄本可參，又其等目前均無任何收入或財產，
    有本院依職權查詢之96年度財產所得調件明細表在卷為憑，
    而兩造亦不爭執原告3 人現均在就學中，是可知其等尚無謀
    生能力，是以其等權利義務之行使或負擔雖係由父親任之，
    仍無解於母親即被告對其等所應負之扶養義務。至被告辯稱
    ：原告乙○○是自己負擔學費、生活費，不應向被告請求扶
    養費一節，惟依原告法定代理人所述略以：原告乙○○目前
    唸大學，有交女朋友，他說他開銷很大，且看我負擔很重，
    所以他要出去打工，目前乙○○的學費及家裡生活開銷仍由
    我負擔等語（見本院98年03月16日言詞辯論筆錄），是以尚
    無從證明原告乙○○之「打工」所得足以維持其生活，況且
    「打工」本非固定，亦難認有固定收入，從而被告上開所辯
    ，尚難憑採。此外，被告抗辯稱：於被告獨力扶養子女期間
    ，並未向原告法定代理人請求扶養費一節，惟按原告法定代
    理人與被告身為原告3 人之父母，對原告同負扶養義務，如
    被告認為先前由其獨力扶養子女期間曾為原告法定代理人墊
    付子女之扶養費，自得另依訴請返還不當得利之途徑向原告
    法定代理人求償，然尚與本件由子女（即原告）向被告請求
    給付扶養費之訴訟無涉，附此敘明。
  (二)本院衡量目前社會之經濟狀況及兩造之經濟狀況（依兩造於
    本院98年03月16日期日所述：原告目前月薪3 萬多，每月要
    負房貸7,800 多元，又下班後若另有做維修電腦，才會另有
    不固定收入；而被告目前月薪21,000元，每月房租收入7,50
    0 元，另自98年03月起每月需繳車貸1 萬元，共30期，以上
    詳見當日言詞辯論筆錄）等，爰參酌現行之綜合所得稅扶養
    親屬寬減額為77,000元，應認每名子女之每月最低基本消費
    支出為6,417 元（77,000除以12＝6,417 ，元以下四捨五入
    ），兩造共同扶養未成年子女至成年時止，又原告負擔實際
    之養育責任，故認被告應分擔之扶養費用為每名子女每月
    4,500 元，原告請求被告每月應給付扶養費各5 千元，尚屬
    過高，爰予酌減。
五、綜上所述，原告依法請求被告自97年11月25日起至原告3 人
    成年時（原告乙○○將於○○年○○月○○日成年，甲○○將於
    ○○年○○月○○日成年，丙○○將於○○年○○月○○日成年）止
    ，按月各給付原告每人各4,500 元，為有理由，應予准許。
    至逾此部分之請求，尚屬無據，不應准許。
六、末按，本件原告3 人請求被告給付扶養費，於訴訟中已到期
    者各為18,000元（4500×4 個月＝18,000），依民事訴訟法
    第389 第1 項第2 款規定，應依職權宣告假執行，爰宣示如
    主文第三項。
七、本件事證已臻明確，兩造其餘主張、陳述，與判決之最終結
    果不生影響，爰不另一一審酌論述，附此敘明。
八、結論：本件原告之訴為一部有理由，一部無理由，依民事訴
    訟法第79條、第85條第1 項、第389 條第1 項第2 款，判決
    如主文。
中    華    民    國    98    年    4     月    15    日
                              家事法庭法  官  周玉
上列正本證明與原本無異
如對本判決上訴，須於判決送達後20日內向本院提出上訴狀
中    華    民    國    98    年    4     月    15    日
                                      書記官  張儷瓊


司法院資訊處製作；財團法人民間司法改革基金會備份。
